---
title: stringr 패키지
author: 김채형
date: '2020-06-01'
slug: blog-three
categories: []
tags: []
---

```{r setup, include=FALSE}
knitr::opts_chunk$set(collapse = TRUE)
```

오늘은 stringr 패키지의 주요 함수에 대해 알아보고자 합니다. stringr 패키지는 텍스트 데이터 전처리를 위해 필요한 함수들을 제공합니다.

stringr 패키지의 주요 함수로는 다음과 같은 작업을 할 수 있습니다.

- `str_detect` : 문자열이 패턴을 포함하고 있는지 확인하기
- `str_remove` : 문자열로부터 특정 패턴을 삭제하기
- `str_replace` : 문자열로부터 특정 패턴을 다른 패턴으로 교체하기 
- `str_extract` : 문자열로부터 특정 패턴을 추출하기
- `str_sub` : 문자열을 인덱스로 자르기 
- `str_c` : 여러 문자열을 하나로 묶기
- `str_split` : 문자열을 구분자를 기준으로 분리하기 
- `str_trim` : 문자열의 양 옆에 있는 공백 제거하기

먼저 필요한 패키지들을 라이브러리 합니다.

```{r}
library(dplyr)
library(tidyverse)
library(stringr)
```


## str_detect

`str_detect` 함수는 문자열에 지정된 패턴이 포함되어 있는지 확인하여 포함되어 있으면 TRUE 포함되어 있지 않으면 FALSE를 출력합니다.

```{r}
string <- "동해물과 백두산이 마르고 닳도록 하느님이 보우하사 우리나라 만세"

string %>% 
  str_detect(pattern = "우리나라")

string %>% 
  str_detect(pattern = "하나님")

string %>% 
  str_detect(pattern = "하.님") # . : 줄바꿈을 제외한 모든 글자 하나
```


## str_remove

`str_remove` 함수는 문자열로부터 지정된 패턴을 삭제합니다. 

```{r}
string <- "동해물과 백두산이 마르고 닳도록 하느님이 보우하사 우리나라 만세"

string %>% 
  str_remove(pattern = " ") # 지정된 패턴을 문자열에서 한번 삭제
```

이때 `str_remove()` 함수는 문자열에서 맨 처음 나오는 패턴을 한번 삭제하는 것을 볼 수 있습니다. 지정된 패턴이 여러번 나오는 경우, `str_remove_all()` 함수를 통해 지정된 패턴을 문자열에서 모두 삭제할 수 있습니다.

```{r}
string %>% 
  str_remove_all(pattern = " ") # 지정된 패턴을 문자열에서 모두 삭제

string2 <- c("동해 물과 백두 산이", "서해 바다는 산이 없다")

string2 %>% 
  str_remove(pattern = " ") # 각각의 원소인 문자열에서 첫번째 공백만 제거

string2 %>% 
  str_remove_all(pattern = " ") # 각각의 원소인 문자열에서 모든 공백을 제거

```


## str_replace

`str_replace` 함수는 문자열로부터 지정된 패턴을 다른 패턴으로 교체합니다.

```{r}
string <- "동해물과 백두산이 마르고 닳도록 하느님이 보우하사 우리나라 만세"

string %>% 
  str_replace(pattern = " ", replacement = "_")
# 각 문자열에 대하여 지정된 패턴을 다른 패턴으로 한번 교체
```

이때 `str_replace()` 함수는 문자열에서 맨 처음 나오는 패턴을 한번 교체하는 것을 볼 수 있습니다. 지정된 패턴이 여러번 나오는 경우, `str_replace_all()` 함수를 통해 지정된 패턴을 문자열에서 모두 교체할 수 있습니다.

```{r}
string %>% 
  str_replace_all(pattern = " ", replacement = "_")
# 각 문자열에 대하여 지정된 패턴을 다른 패턴으로 모두 교체
```


## str_extract

`str_extract` 함수는 문자열로부터 지정된 패턴을 추출합니다.

```{r}
string <- "동해물과 백두산이 마르고 닳도록 하느님이 보우하사 우리나라 만세"

string %>% 
  str_extract(pattern = "우")
# vector 형태로 출력
```

이때 `str_extract()` 함수는 문자열에서 맨 처음 나오는 패턴을 한번 추출하는 것을 볼 수 있습니다. 지정된 패턴이 여러번 나오는 경우, `str_extract_all()` 함수를 통해 지정된 패턴을 문자열에서 모두 추출할 수 있습니다.

```{r}
string %>% 
  str_extract_all(pattern = "우")
# list 형태로 출력
```

단 `str_extract()` 함수는 vector 형태로 결과를 출력하는 반면 `str_extract_all()` 함수는 list 형태로 결과를 출력한다는 점에 유의해야 합니다. `str_extract_all()` 함수 안에 `simplify = TRUE` 인자를 추가할 경우 list 대신 matrix로 결과를 출력합니다.

```{r}
string %>% 
  str_extract_all(pattern = "우", simplify = TRUE)
# matrix 형태로 출력
```

각각의 문자열을 원소로 갖는, 즉 원소가 여러개인 vector를  `str_extract_all()` 함수에 할당해보면 이를 보다 잘 이해할 수 있습니다.

```{r}
string1 <- c('우', '우우수', '수수', '우수수', '우수우수')

string1 %>% 
  str_extract_all(pattern = '우')

string1 %>% 
  str_extract_all(pattern = '우', simplify = TRUE)
```


## str_sub

`str_sub` 함수는 문자열의 인덱스를 이용하여 문자열 인덱싱을 가능하게 합니다. 

```{r}
string <- "동해물과 백두산이 마르고 닳도록 하느님이 보우하사 우리나라 만세"

string %>% 
  str_sub(start = 1, end = 2)

string %>% 
  str_sub(start = 3, end = 4)

string %>% 
  str_sub(start = 5, end = 7)
```

`str_extract` 함수는 패턴을 지정하여 지정된 패턴과 일치하는 부분을 추출한다면, `str_sub` 함수는 인덱스를 지정하여 지정된 인덱스에 해당되는 부분을 추출한다고 볼 수 있습니다.


## str_c

`str_c` 함수는 여러개의 문자열을 한개의 문자열로 묶어줍니다. 즉 문자열 바인딩을 가능하게 합니다.

```{r}
str_c("우리나라", "만세", "대박")
```

`str_c()` 함수에 `sep = ""`를 인자로 추가할 경우, 지정된 구분자로 문자열을 합칠 수 있습니다.

```{r}
str_c("우리나라", "만세", sep = " ")
str_c("우리나라", "만세", sep = "+")
```

`str_c()` 함수에 `collapse = ""`를 인자로 추가할 경우, 지정된 구분자로 문자열을 합칠 수 있습니다.

```{r}
string2 <- c("동해물과", "백두산이", "마르고", "닳도록", "하느님이", "보우하사", "우리나라", "만세")

string2 %>% 
  str_c(collapse = " ")
```

정리해보자면, `sep = ""` 인자는 `str_c()` 함수에 문자열들을 직접 할당했을 때 사용하는 반면 `collapse = ""` 인자는 `str_c()` 함수에 문자열들을 원소로 갖는 vector를 할당했을 때 사용합니다.


## str_split

`str_split` 함수는 문자열을 분리하는 기능을 합니다. 한개의 문자열을 특정 구분자를 기준으로 여러개의 문자열로 분리합니다. 이때 결과는 무조건 list로 반환합니다.

```{r}
string <- "동해물과 백두산이 마르고 닳도록 하느님이 보우하사 우리나라 만세"

string %>% 
  str_split(pattern = " ") %>% 
  unlist()
```


## str_trim

`str_trim` 함수는 문자열 양 옆의 개행 및 공백을 제거하는 기능을 합니다.

```{r}
string <- "\r\n\t\t\t\t 하느님이 보우하사 \r\n\t\t\t\t"
string %>% 
  str_trim()
```

위에서 볼 수 있듯이, `str_trim()` 함수는 문자열 중간에 있는 개행 및 공백을 제거하지는 못합니다. 이를 위해서는 다음에 배울 정규표현식이 필요합니다.

***

## 참고 : list를 vector로 변환하는 방법

앞서 살펴본 몇몇 함수들에서, 결과를 list로 반환하는 함수들이 존재했습니다. 이렇게 list로 반환된 결과를 vector로 변환하는 방법에 대해 알아보고자 합니다.

먼저 가장 간단한 방법으로 `unlist()` 함수를 통해 list를 vector로 바꿔줄 수 있습니다.

```{r}
string <- "동해물과 백두산이 마르고 닳도록 하느님이 보우하사 우리나라 만세"

string %>% 
  str_extract_all(pattern = "우") %>% # list 형태로 출력
  unlist() # list 형태를 해제하고 vector 형태로 출력
```

다음으로 `sapply(X = , FUN = )` 함수는 X에 할당된 list 혹은 vector의 각각의 원소에 접근하여 FUN에 할당된 함수를 적용합니다. 이를 활용하여 list를 슬라이싱 해 list로부터 vector를 얻을 수 있습니다.

```{r}
addr <- c("서울 강남구", "경기도 수원시", "인천광역시 남구")

sido <- addr %>% 
  str_split(pattern = " ") %>% 
  sapply(FUN = `[[`, 1) # `[[` : slicing을 하는 함수를 표현

gu <- addr %>% 
  str_split(pattern = " ") %>% 
  sapply(FUN = `[[`, 2)
```

