---
title: ggplot2 패키지
author: 김채형
date: '2020-05-29'
slug: blog-two
categories: []
tags: []
---

```{r setup, include=FALSE}
knitr::opts_chunk$set(collapse = TRUE)
```

오늘은 ggplot2 패키지를 활용한 데이터 시각화에 대해 알아보고자 합니다.

먼저 필요한 패키지들을 라이브러리 합니다.

```{r setup-project, message=FALSE, warning=FALSE, results="hide"}
# 패키지 불러오기 #
library(dplyr)
library(ggplot2)
library(gridExtra)

# 그래프 폰트 설정하기 #
theme_set(theme_gray(base_family = "AppleGothic")) # ggplot2 package
```

다음으로 데이터셋을 불러옵니다. 이 중 1호선부터 9호선까지의 지하철 정보만 활용하려고 합니다.

```{r}
# 데이터 불러오기 #
subway <- read.csv(file = "/Users/kimchaehyeong/Documents/cheche_datascience/R_Visualization/data/2018년 12월 지하철 승하차인원 데이터.csv", fileEncoding = "EUC-KR")

# 1호선 ~ 9호선 지하철 정보만 추출
sw <- subset(subway, subway$노선명 %in% paste(1:9, "호선", sep = ""))
```


## 1. 산점도 (Scatter Plot)

기본적으로 `ggplot(data= 데이터명, aes(x=연속형데이터, y=연속형데이터)) + geom_point()`를 사용하여 산점도를 그릴 수 있습니다.

먼저 `ggplot()` 함수를 활용하여 x축과 y축을 생성한 후, `geom_point()` 함수를 활용하여 산점도를 그립니다.

```{r}
p <- ggplot(data = sw, aes(x = 승차총승객수, y = 하차총승객수))

sw %>% 
  ggplot(aes(x = 승차총승객수, y = 하차총승객수)) + # x축에는 승차총승객수, y축에는 하차총승객수를 할당하여 x축과 y축 생성
  geom_point() # 산점도 출력
```

> 점 크기 : `size`

`geom_point()` 함수에 `size` 인자를 추가하여 산점도의 점의 크기를 지정할 수 있습니다.

```{r}
sw %>% 
  ggplot(aes(x = 승차총승객수, y = 하차총승객수)) + 
  geom_point(size=2)
```

> 점 색깔 : `color`

`geom_point()` 함수에 `color` 인자를 추가하여 산점도의 점의 색깔을 지정할 수 있습니다.

```{r}
sw %>% 
  ggplot(aes(x = 승차총승객수, y = 하차총승객수)) + 
  geom_point(color = "blueviolet")
```

아래와 같이 노선 별로 점 색깔을 다르게 설정할 수도 있습니다.

```{r}
sw %>% 
  ggplot(aes(x = 승차총승객수, y = 하차총승객수)) + 
  geom_point(aes(color = 노선명)) # 노선에 따라 점 색깔을 다르게 출력
```

> 원하는 색으로 구분 : `scale_color_manual`

`scale_color_manual()` 함수를 이용하여 사용자가 원하는 색깔을 지정할 수 있습니다.

```{r scale_color_manual}
sw %>% 
  ggplot(aes(x = 승차총승객수, y = 하차총승객수)) + 
  geom_point(aes(color=노선명)) + # 노선명에 따라 점 색깔을 다르게 하여 산점도 출력
  scale_color_manual(values=c("blue", "DarkGreen", "orange", "skyblue", "purple","brown", "DarkOliveGreen","pink","gold")) # 노선명에 따라 다른 점 색깔을 사용자가 지정

color <- scale_color_manual(values=c("blue", "DarkGreen", "orange", "skyblue", "purple","brown", "DarkOliveGreen","pink","gold"))
```

> 점 모양 : `shape`

`geom_point()` 함수에 `shape` 인자를 추가하여 점의 모양을 선택할 수 있습니다. 인자 값으로 숫자를 할당할 경우 특정 모양으로 변경되고, 변수를 할당할 경우 변수의 범주 별로 점의 모양을 다르게 나타낼 수 있습니다.

```{r shape}
sw %>% 
  ggplot(aes(x = 승차총승객수, y = 하차총승객수)) + 
  geom_point(aes(shape = 노선명)) # 노선에 따라 점 모양을 다르게 출력
```

> 원하는 모양으로 구분 : `scale_shape_manual`

`scale_color_manual()` 함수를 이용하여 사용자가 원하는 모양을 지정할 수 있습니다.

```{r scale_shape_manual}
qplot(data  = sw, 
      x     = 승차총승객수, 
      y     = 하차총승객수, 
      shape = 노선명) +                # 노선에 따라 점 모양을 다르게 출력
      scale_shape_manual(values = 1:9) # 노선에 따라 다른 점 모양을 사용자가 지정

shape <- scale_shape_manual(values = 1:length(levels(sw$노선명)))

p + geom_point(aes(shape = 노선명)) + 
  shape
```

> 범주 별 산점도 : `facet_wrap`

다음과 같이 노선 별로 하나씩 각각의 산점도를 그릴 수도 있습니다.

```{r facet_wrap}
sw %>% 
  ggplot(aes(x = 승차총승객수, y = 하차총승객수)) + 
  geom_point() +   
  facet_wrap(~노선명) # 노선 별로 하나씩 각각의 산점도를 출력
```


## 2. 막대그래프 (Bar Plot)

기본적으로 `ggplot(data = 데이터명, aes(x=범주형데이터, weight=연속형데이터) + geom_bar()`를 사용하여 막대그래프를 그릴 수 있습니다.

먼저 `ggplot()` 함수를 활용하여 x축과 y축을 생성한 후, `geom_bar()` 함수를 활용하여 막대그래프를 그립니다.

```{r}
b <- ggplot(data=sw, aes(x = 노선명, weight = 승차총승객수)) 

sw %>% 
  ggplot(aes(x = 노선명, weight = 승차총승객수)) + # x축에 노선명, y축에 승차총승객수를 할당하여 x축과 y축 생성
  geom_bar() # x축과 y축 생성 + 막대그래프 출력
```

> 막대 색깔 : `fill`

막대그래프의 막대의 색깔은 `fill`을 사용하여 지정할 수 있습니다.

```{r}
qplot(data   = sw, 
      x      = 노선명, 
      weight = 승차총승객수, 
      geom   = "bar", 
      fill   = I("darkmagenta")) # 막대 색깔을 할당한 하나의 색깔로 출력
```

다음과 같이 변수의 범주에 따라 막대 색깔을 다르게 그래프를 나타낼 수도 있습니다.

```{r}
qplot(data   = sw, 
      x      = 노선명, 
      weight = 승차총승객수, 
      geom   = "bar", 
      fill   = 노선명) # 노선 별로 막대 색깔을 다르게 출력
```

다음은 왼쪽부터 차례대로 막대 색깔을 하나의 색깔로 출력한 그래프, 변수의 범주 별로 막대 테두리 색깔을 다르게 출력한 그래프, 변수의 범주 별로 막대 색깔을 다르게 출력한 그래프입니다.

```{r}
b + geom_bar(fill = "violetred4") -> b1 # 막대 색깔을 하나의 색깔로 출력

b + geom_bar(aes(color = 노선명)) -> b2 # 노선 별로 막대 테두리 색깔을 다르게 출력

b + geom_bar(aes(fill = 노선명)) -> b3 # 노선 별로 막대 색깔을 다르게 출력

gridExtra::grid.arrange(b1, b2, b3, nrow=1, ncol=3)
```

> 원하는 색으로 구분 : `scale_fill_manual`

`scale_fill_manual()` 함수를 이용하여 사용자가 원하는 색깔을 지정할 수 있습니다.

```{r}
b + 
  geom_bar(aes(fill = 노선명)) +
  scale_fill_manual(values = c("blue", "darkgreen", "orange","skyblue", "purple", "brown", "darkolivegreen", "pink", "gold"))

fill <- scale_fill_manual(values = c("blue", "darkgreen", "orange", "skyblue", "purple","brown", "darkolivegreen", "pink", "gold"))
```

> 가로 막대그래프 : `coord_flip`

`coord_flip()` 함수를 활용하여 막대그래프를 가로로 눕힌 방향으로 출력할 수도 있습니다.

```{r}
b + 
  geom_bar() + 
  scale_fill_manual(values = c("blue", "darkgreen", "orange","skyblue", "purple", "brown", "darkolivegreen", "pink", "gold")) + 
  coord_flip()
```

> 범례 위치 조정 : `legend.position`

`theme()` 함수에 `legend.position` 인자를 추가하여 범례의 위치를 지정할 수 있습니다. 이때 인자 값은 'top', 'bottom', 'right', 'left' 네가지 중 하나로 넣습니다.

```{r}
b + 
  geom_bar(aes(fill=노선명)) + 
  scale_fill_manual(values = c("blue", "darkgreen", "orange","skyblue", "purple", "brown", "darkolivegreen", "pink", "gold")) + 
  theme(legend.position="top") +
  ggtitle('범례 위치가 top일 때') -> b1

b + 
  geom_bar(aes(fill=노선명)) + 
  scale_fill_manual(values = c("blue", "darkgreen", "orange","skyblue", "purple", "brown", "darkolivegreen", "pink", "gold")) +  
  theme(legend.position="bottom") +
  ggtitle('범례 위치가 bottom일 때') -> b2

b + 
  geom_bar(aes(fill=노선명)) + 
  scale_fill_manual(values = c("blue", "darkgreen", "orange","skyblue", "purple", "brown", "darkolivegreen", "pink", "gold")) + 
  theme(legend.position="right") +
  ggtitle('범례 위치가 right일 때')-> b3

b + 
  geom_bar(aes(fill=노선명)) + 
  scale_fill_manual(values = c("blue", "darkgreen", "orange","skyblue", "purple", "brown", "darkolivegreen", "pink", "gold")) + 
  theme(legend.position="left") +
  ggtitle('범례 위치가 left일 때') -> b4

gridExtra::grid.arrange(b1, b2, b3, b4, nrow = 2, ncol = 2)
```


> 막대 너비 조정 : `width`

`width` 인자에 값을 지정하여 막대의 너비를 조정할 수 있습니다.

```{r}
par(mfrow=c(1,3))
b + geom_bar(width=0.5) -> b1
b + geom_bar(width=0.2) -> b2
b + geom_bar(width=0.9) -> b3
gridExtra::grid.arrange(b1, b2, b3, nrow=1, ncol=3)
```

> 선택된 항목만 표시 : `scale_x_discrete`

x축에서 특정 부분만 표시하고 싶을 때 `scale_x_discrete()` 함수를 사용하여 이를 지정해줄 수 있다.

```{r}
b + 
  geom_bar() + 
  scale_x_discrete(limits=c("1호선", "2호선")) # 1호선과 2호선만 출력

b + 
  geom_bar(width=0.5) + 
  scale_x_discrete(limits=c("1호선", "2호선"))
```


## 3. 상자그림 (Box Plot)

기본적으로 `ggplot(data=데이터명, aes(x=범주형데이터, y=연속형데이터)) + geom_boxplot()`를 사용하여 상자그림을 그릴 수 있습니다.

먼저 `ggplot()` 함수를 활용하여 x축과 y축을 생성한 후, `geom_boxplot()` 함수를 활용하여 상자그림을 그립니다.

```{r}
box <- ggplot(data = sw, mapping = aes(x=노선명, y=승차총승객수))

sw %>% 
  ggplot(mapping = aes(x=노선명, y=승차총승객수)) +
  geom_boxplot()
```

> 박스 색깔 지정 : `fill`

상자의 색깔은 `fill`을 사용하여 지정할 수 있습니다.

> 상자 위 모든 점의 위치 표시 : `geom_jitter()`

`geom_jitter()` 함수를 활용하여 상자그림에 산점도를 더하여 표현할 수 있습니다. 상자 위에 모든 점이 표시됩니다.

```{r}
box + geom_boxplot() + geom_jitter() # 상자그림 위에 산점도 그림
box + geom_boxplot() + geom_jitter(width=0.1, mapping = aes(color=노선명))
```

> 가로 상자그림 : `coord_flip()`

`coord_flip()` 함수를 활용하여 상자그림을 가로로 눕힌 방향으로 출력할 수도 있습니다.

```{r}
box + geom_boxplot() + coord_flip()
```

> 이상치(outlier) 강조 : `outlier.color`, `outlier.shape`

`geom_boxplot()` 함수에 `outlier.color` 인자를 추가하여 이상치의 색깔을 지정할 수 있습니다. `geom_boxplot()` 함수에 `outlier.shape`를 추가하여 이상치의 모양을 지정할 수 있습니다.

```{r}
box + 
  geom_boxplot(outlier.color = "red", outlier.shape = 2) + 
  color
```


## 4. 히스토그램 (Histogram)

기본적으로 `ggplot(data=데이터명, aes(x=연속형데이터)) + geom_histogram()`를 사용하여 히스토그램을 그릴 수 있습니다.

먼저 `ggplot()` 함수를 활용하여 x축과 y축을 생성한 후, `geom_histogram()` 함수를 활용하여 히스토그램을 그립니다.

```{r}
h <- ggplot(data    = sw, 
            mapping = aes(x = 승차총승객수))
h + geom_histogram()
```

> 간격 : `bins`, `binwidth`

```{r}
h + geom_histogram(bins=10)
h + geom_histogram(bins=50)
h + geom_histogram(binwidth=10000)
```

> 색깔 지정 : `color`, `fill`

```{r}
h + geom_histogram(color = "snow4")

h + geom_histogram(fill="seagreen", color="white")
h + geom_histogram(bins=30, aes(fill=노선명)) + fill + facet_wrap(~노선명)

h + geom_histogram(bins=30, aes(fill=sw$노선명)) + fill
```

> x축, y축 값 표시 : `scale_x_continuous`, `scale_y_continuous`

```{r}
axis.x <- scale_x_continuous(breaks = seq(0, max(sw$승차총승객수), 20000))
axis.y <- scale_y_continuous(breaks = seq(0, max(sw$승차총승객수), 100))

h + geom_histogram() + axis.x + axis.y
```

> 확률밀도 히스토그램

`geom_histogram()` 함수 대신 `geom_density()` 함수를 이용하면 윤곽선으로 표현된 확률밀도 히스토그램을 그릴 수 있다. `geom_histogram()` 함수에 `stat = 'density'`를 인자로 추가할 경우 면적으로 표현된 확률밀도 히스토그램을 그릴 수 있다.

```{r}
h + geom_density() # 윤곽선으로 표현
h + geom_histogram(stat="density") # 면적으로 표현 # y축을 density로 변경
h + geom_histogram(stat="density") + geom_density() # 면적 + 윤곽선으로 표현
h + geom_density(aes(colour=노선명)) # 노선 별로 
```


## 5. 선 그래프 (시계열 그래프)

기본적으로 `ggplot(data=데이터명, aes(x=날짜데이터, y=연속형데이터)) + geom_line()`를 사용하여 선 그래프를 그릴 수 있습니다.

먼저 `ggplot()` 함수를 활용하여 x축과 y축을 생성한 후, `geom_line()` 함수를 활용하여 선 그래프를 그립니다.

```{r}
l <- ggplot(data = sw, aes(x = 사용일자, y = 승차총승객수))

sw %>% 
  ggplot(aes(x = 사용일자, y = 승차총승객수)) + 
  geom_line()
```

> 선 굵기 및 타입 설정 : `lwd`, `lty`

```{r}
station <- "강남"
st <- subset(subway, subset = subway$역명 == station)
l <- ggplot(data=st, aes(x=사용일자, y=승차총승객수))

l + geom_line(lwd=2) -> l1
l + geom_line(lty=2) -> l2
l + geom_line(lwd = 0.5, lty=4) -> l3
gridExtra::grid.arrange(l1, l2, l2, nrow=1, ncol=3)
```


## 6. 기타

> 그래프 배경 테마

- theme_bw()
- theme_classic()
- theme_dark()
- theme_grey() : default
- theme_light()
- theme_linedraw()

> 그래프 제목 : `ggtitle`

`ggtitle()` 함수를 이용하여 그래프 제목을 넣을 수 있다. 이때 `subtitle` 인자를 추가할 경우 부제목도 표현할 수 있다.

```{r}
p + geom_point() + ggtitle("강남역 일별 승차총승객수 현황",
                       subtitle="2018 1월")
```

> 축 제목 : `xlab`, `ylab`

```{r}
p + 
  geom_point() + 
  ggtitle("강남역 일별 승차총승객수 현황", subtitle="2018 1월") + 
  xlab("일자") + 
  ylab("승차인원수")
```

> 참조선 그리기 : `geom_vline`, `geom_hline`

`geom_vline()` 함수는 세로선을, `geom_hline()` 함수는 가로선을 추가하는 데에 사용된다.

```{r}
p + geom_point() + geom_vline(xintercept = 60000, lty = 2)

p + geom_point() + geom_hline(yintercept = 70000, lty = 2)

p + geom_point() + 
  geom_vline(xintercept = 10000, lty=2) + 
  geom_hline(yintercept = 10000, lty=2)
```

> 색 그라데이션 주기 : `scale_colour_gradient`

`scale_colour_gradient()` 함수를 활용하여 색의 그라데이션을 표현할 수 있다. 이때 디폴트값은 blue이다.

```{r}

p + geom_point(aes(color = 승차총승객수))

p + geom_point(aes(color = 승차총승객수)) + scale_color_gradient(low = "pink", high = "purple")

p + geom_point(aes(colour=sw$승차총승객수)) + 
  scale_colour_gradient(low="gray", high="black") 
  
```

> 그래프 화면 분할 : `grid.arrange`

`gridExtra` 패키지의 `grid.arrange()` 함수를 이용하여 한 화면에 여러개의 그래프를 나타낼 수 있습니다.

```{r}
b + 
  geom_bar(aes(fill=노선명)) + 
  scale_fill_manual(values = c("blue", "darkgreen", "orange","skyblue", "purple", "brown", "darkolivegreen", "pink", "gold")) + 
  theme(legend.position="top") -> b1

b + 
  geom_bar(aes(fill=노선명)) + 
  scale_fill_manual(values = c("blue", "darkgreen", "orange","skyblue", "purple", "brown", "darkolivegreen", "pink", "gold")) + 
  theme(legend.position="bottom") ->b2

b + 
  geom_bar(aes(fill=노선명)) + 
  scale_fill_manual(values = c("blue", "darkgreen", "orange","skyblue", "purple", "brown", "darkolivegreen", "pink", "gold")) + 
  theme(legend.position="right") ->b3

b + 
  geom_bar(aes(fill=노선명)) + 
  scale_fill_manual(values = c("blue", "darkgreen", "orange","skyblue", "purple", "brown", "darkolivegreen", "pink", "gold")) + 
  theme(legend.position="left") ->b4

gridExtra::grid.arrange(b1, b2, b3, b4, nrow = 2, ncol = 2)
```

> 그래프 저장 : `ggsave`

`ggsave()` 함수에 경로를 할당하여 그래프를 저장할 수 있습니다. 이때 파일 형태는 png, jpg, pdf가 가능합니다.

