---
title: Correlation Analysis
author: 김채형
date: '2020-05-19'
slug: blog-one
categories: []
tags: []
---

```{r setup, include=FALSE}
knitr::opts_chunk$set(collapse = TRUE, echo = TRUE)
```

```{r importpackages, message=FALSE, warning=FALSE, results="hide"}
library(tidyverse)
library(ggplot2)
library(corrplot) # Various Scatter Plot
library(psych)    # Correlation Analysis
```


## 상관계수 (Correlation Coefficient)

다변수 확률변수 간의 상관관계를 숫자로 나타낸 것입니다. 보통 모상관계수는 $\rho$, 표본상관계수는 $r$로 표기합니다. 표본상관계수 $r$의 부호는 상관관계의 방향을 나타내고, $r$의 크기는 상관관계의 정도를 나타냅니다.

|$r$의 부호|해석|
|----------|----|
$r$ > 0|양의 상관관계|
$r$ < 0|음의 상관관계|

|$r$의 절대값|해석|
|------------|----|
0.0 ~ 0.2|상관관계가 없다.|
0.2 ~ 0.4|약한 상관관계가 있다.|
0.4 ~ 0.6|보통의 상관관계가 있다.|
0.6 ~ 0.8|강하 상관관계가 있다.|
0.8 ~ 1.0|매우 강한 상관관계가 있다.|

R에서는 `cor()` 함수를 통해 상관계수를 구할 수 있는데, `cor()` 함수에 양적 자료를 할당하여 이를 구할 수 있습니다. 정규성 가정을 만족하는 경우 `method = "pearson"` 인자를 추가하여 피어슨 상관계수를 구할 수 있고, 정규성 가정을 만족하지 않거나 순위형 자료인 경우 `method = "spearan"` 혹은 `method = "kendall"` 인자를 추가합니다.

```{r}
cor(cars$speed, cars$dist, method = "pearson")
```

상관계수는 일반적으로 소수점 셋째자리까지 표현하는데, 위의 경우 상관계수가 약 0.807이라고 할 수 있습니다. 이는 **speed와 dist 간에는 매우 강한 양의 상관관계가 있어보인다.** 혹은 **speed가 증가하면 dist도 증가하는 강한 경향을 보이고 있다.**라고 해석할 수 있습니다.

## 상관계수행렬

다음과 같이 `cor()` 함수에 데이터셋을 할당하여 여러 변수 간의 상관계수를 구할 수도 있습니다. 이를 상관계수행렬이라고 합니다.

```{r}
cor(attitude) # 상관계수행렬 출력
round(cor(attitude), digits = 3)
```

다른 방법으로는 `psych` 패키지의 `corr.test()` 함수를 사용하여 상관계수행렬을 구할 수도 있습니다.

```{r}
psych::corr.test(attitude, method = "pearson")
```


## 상관분석 (Correlation Analysis) {.tabset}

상관분석은 두개의 양적 자료 간에 상관관계가 있는지를 통계적으로 분석하는 방법입니다. 상관관계는 직선의 관계 즉 선형의 관계를 말합니다.이때 상관관계는 원인과 결과의 관계는 아닌데, 이러한 원인과 결과의 관계는 인과관계라고 합니다.


### 예제

attitude 데이터셋의 complaints와 rating 간에 상관관계가 있는지 분석하고자 합니다.

1. 가설 설정

- 귀무가설 : complaints와 rating 간에는 관련성이 없다.
- 대립가설 : complaints와 rating 간에는 관련성이 있다.

2. 정규성 검정

```{r}
attitude %>% 
  dplyr::select(complaints, rating) %>% 
  purrr::map(shapiro.test)
```

complaints와 rating 모두 정규성 가정을 만족합니다. 따라서 Pearson 상관분석을 실시합니다.

3. Pearson 상관분석

```{r}
cor.test(attitude$complaints, attitude$rating, method = "pearson")
```

유의수준 0.05에서 유의확률이 0.000이므로 귀무가설을 기각합니다. 즉 complaints와 rating 간에는 통계적으로 유의한, 매우 강한 양의 상관관계(cor = 825)가 있는 것으로 나타납니다.


### 예제

cars 데이터셋의 speed와 dist 간에 상관관계가 있는지 분석하고자 합니다.

1. 가설 설정

- 귀무가설 : speed와 dist 간에는 상관관계가 없다.
- 대립가설 : speed와 dist 간에는 상관관계가 있다.(관련성이 있다.)

2. 정규성 검정

```{r}
cars %>% 
  purrr::map(shapiro.test)
```

speed는 정규성 가정을 만족하지만, dist는 정규성 가정을 만족하지 않습니다. 따라서 Spearman 혹은 Kendall 상관분석을 실시합니다.

3. Spearman 상관분석 or Kendall 상관분석

```{r}
cor.test(cars$speed, cars$dist, method = "spearman")
cor.test(cars$speed, cars$dist, method = "kendall")
```

speed와 dist 간에 통계적으로 유의한 양의 상관관계가 있는 것으로 나타납니다.


## 산점도 (Scatter Plot) {.tabset}

### plot()

`plot(x = data$variable, y = data$variable)` 함수를 통해 산점도를 그릴 수 있습니다.
plot() 함수에 첫번째로 할당된 양적 자료는 x축에, 두번째로 할당된 양적 자료는 y축에 표현됩니다. 더 중요하게 생각하는 양적 자료를 y축에 표현하는 것이 일반적입니다. 

```{r}
plot(cars$speed, cars$dist, col = "red", pch = 15, cex = 0.5)
```

### ggplot2

```{r}
cars %>% 
  ggplot2::ggplot(mapping = aes(x = speed, y = dist)) + 
  ggplot2::geom_point(color = "red")
```

```{r}
diamonds %>% 
  dplyr::sample_frac(size = 0.01) %>% 
  ggplot2::ggplot(mapping = aes(x = carat, y = price)) + 
  ggplot2::geom_point(aes(color = cut))
```

```{r}
diamonds %>% 
  dplyr::sample_frac(size = 0.01) %>% 
  ggplot2::ggplot(mapping = aes(x = carat, y = price)) + 
  ggplot2::geom_point() + 
  ggplot2::facet_wrap(~cut)
```

```{r}
diamonds %>% 
  dplyr::sample_frac(size = 0.01) %>% 
  ggplot2::ggplot(mapping = aes(x = carat, y = price)) + 
  ggplot2::geom_point() + 
  ggplot2::geom_jitter() # 겹쳐진 점들을 조정
```


## 산점행렬도 (Scatter Plot Matrix ; SPM) {.tabset}

산점행렬도는 하나의 그래프에 여러개의 산점도를 작성하는 것을 말합니다. R에서는 `plot()` 함수와 `corrplot()` 함수를 활용하여 산점행렬도를 그릴 수 있습니다.

### plot()

`plot()` 함수를 사용할 때에는 해당 데이터셋에 양적 자료만 있어야 합니다.

```{r}
plot(attitude)
```

diamonds 데이터셋에서 1%의 표본을 추출하고 이 데이터 중에서 수치형 데이터에 대한 산점행렬도를 작성하면 다음과 같습니다.

```{r}
diamonds %>% 
  dplyr::sample_frac(size = 0.01) %>% 
  purrr::keep(is.numeric) %>% 
  plot()
```


### corrplot()

[corrplot](https://cran.r-project.org/web/packages/corrplot/vignettes/corrplot-intro.html) 패키지의 `corrplot()` 함수를 통해 산점행렬도를 그릴 수 있습니다. 이때 주의해야 할 점은 `plot()` 함수에서는 데이터셋을 할당한 반면 `corrplot()` 함수에서는 아래와 같이 상관계수행렬을 할당해야 합니다.

```{r}
corrplot(cor(mtcars))
```

`corrplot()` 함수로 그린 산점행렬도에서는 양의 상관관계가 파란색으로, 음의 상관관계가 빨간색으로 표현됩니다. 색의 강도와 원의 크기는 상관계수에 비례합니다.  

`corrplot()` 함수는 그래프를 다양하게 표현할 수 있도록 여러 인자를 지원해주고 있습니다. 자세히 살펴보면 다음과 같습니다.

|argument|value|description|
|--------|-----|-----------|
|method|"circle" (default)|-|
|method|"square"|-|
|method|"ellipse"|-|
|method|"number"|-|
|method|"shade"|-|
|method|"color"|-|
|method|"pie"|-|
|type|"full" (default)|display full correlation matrix|
|type|"upper"|display upper triangular of the correlation matrix|
|type|"lower"|display lower triangular of the correlation matrix|

이제 코드를 통해 하나씩 살펴보겠습니다.

`method = "ellipse"`는 그래프에서 상관관계를 타원으로 표현해줍니다.

```{r}
corrplot(cor(mtcars), method = "ellipse")
```

`method = "number"` 인자는 그래프에서 상관관계를 상관계수로 표현해줍니다. 

```{r}
corrplot(cor(mtcars), method = "number")
```

`method = "color"` 인자는 그래프에서 상관관계를 색깔로 칠해 표현해줍니다.

```{r}
corrplot(cor(mtcars), method = "color")
```

`type = "upper"` 인자는 그래프를 위쪽만 보여줍니다.

```{r}
corrplot(cor(mtcars), type = "upper")
```

